臺灣新竹地方法院刑事判決
111年度原訴字第25號
公  訴  人  臺灣新竹地方檢察署檢察官
被      告  鍾華  




指定辯護人  陳詩文律師
上列被告因違反毒品危害防制條例案件，經檢察官提起公訴（11
0年度偵字第8544號、111年度偵字第5338號），本院判決如下︰
    主  文
鍾華犯販賣第二級毒品未遂罪，處有期徒刑貳年捌月，扣案之第
二級毒品甲基安非他命參包（驗餘淨重共貳點玖壹伍公克，含包
裝袋參個）沒收銷燬之；扣案之紅米牌NOTE8 PRO行動電話（含
門號○○○○○○○○○○號SIM卡壹張）壹支，沒收。又犯如附表所示之
罪，各處如附表「主文」欄所示之刑及沒收。
應執行有期徒刑陸年。
    事  實
一、鍾華明知甲基安非他命係毒品危害防制條例第2條第2項第2
    款之第二級毒品，依法不得持有、販賣，竟基於販賣第二級
    毒品以營利之犯意，而為下列犯行：
  ㈠於民國110年6月13日持其所有門號0000000000號紅米牌NOTE8
     PRO行動電話，透過交友軟體GRINDR以暱稱「周言梆」張貼
    「調」等表示販售第二級毒品甲基安非他命之訊息，以招攬
    不特定之毒品買家。適執行網路巡邏之新竹縣政府警察局竹
    東分局偵查佐呂榮君於發現前揭販毒訊息，遂於110年6月13
    日16時許，透過上開交友軟體GRINDR及通訊軟體LINE佯裝購
    毒者與鍾華聯繫毒品交易事宜，雙方達成以新臺幣（下同）
    5,800元購買甲基安非他命2公克之合意，並相約於110年7月
    24日下午，在新竹縣○○鎮○○路○段000號前交易。嗣鍾華依約
    於同日14時48分許，攜帶第二級毒品甲基安非他命共3小包
    （驗前總毛重3.97公克，驗餘總淨重2.915公克）抵達上址
    ，雙方相互確認身分，鍾華即將所攜帶甲基安非他命其中之
    2小包交予員警，收取現金6,000元，旋遭員警表明身分後逮
    捕而未遂，並當場扣得鍾華所使用之紅米Note8 Pro黑色行
    動電話1支（含0000000000號SIM卡1張），經警方附帶搜索
    ，鍾華主動交付藏放在其褲子口袋內之第二級毒品甲基安非
    他命1小包（共扣得甲基安非他命3小包），而查悉上情。
  ㈡鍾華為警查獲後，竟不知悔改，仍意圖營利，以其所有之APP
    LE iPhone 7 Plus行動電話，透過交友軟體GRINDR及LINE暱
    稱「碰氣」與莊榮發聯繫，於附表各編號所載之匯款時間，
    收受如附表各編號所示莊榮發自中國信託商業銀行（下稱中
    國信託）帳號000-000000000000號帳戶轉帳至其使用000-00
    0000000000號帳戶之交易價格後2日內，在附表各編號所示
    之交易地點，販賣如附表各編號所載數量之甲基安非他命予
    莊榮發。經警方於110年7月24日查獲鍾華後，檢視扣案鍾華
    所有供販賣第二級毒品甲基安非他命所用之行動電話，發現
    有真實姓名年籍不詳LINE暱稱「阿杰」之人以LINEPAY轉帳
    付款方式向鍾華購買毒品，經警方調閱鍾華名下中國信託帳
    號000-000000000000號帳戶後，並於110年9月2日持本院法
    官所核發之110年度聲搜字第321號搜索票，至新竹縣○○鎮○○
    路00號3樓D室鍾華租屋處執行搜索，扣得鍾華所有供聯繫販
    賣第二級毒品甲基安非他命所使用之APPLE iPhone 7 Plus
    行動電話1支，查悉上情。
二、案經新竹縣政府警察局竹東分局報告臺灣新竹地方檢察署檢
    察官偵查起訴。
    理  由
壹、程序部分
　　本案判決下述所引用被告鍾華以外之人於審判外之陳述，檢
    察官、被告及辯護人於本院準備程序時對該等證據能力均表
    示沒有意見（見本院卷第46頁、第48頁），且迄言詞辯論終
    結前亦未聲明異議，本院審酌前開證據資料作成時之情況，
    尚無違法不當及證明力明顯過低之瑕疵，而認為以之作為證
    據應屬適當，依刑事訴訟法第159條之5規定，均認有證據能
    力。至認定本案犯罪事實之其餘非供述證據，並無證據證明
    係違背法定程序所取得，亦無顯有不可信之情況，且經本院
    於審理期日合法調查，該等證據自得作為本案裁判之資料。
貳、實體部分　　
一、認定犯罪事實所憑之證據及理由：
  ㈠訊據被告鍾華對於上開事實欄一㈠販賣第二級毒品未遂之犯行
    ，於偵查、本院準備程序及審理中均坦承不諱（見偵8544卷
    第20至24頁、第59至60頁、本院卷第41至50頁、第80頁），
    且有卷附新竹縣政府警察局竹東分局偵查佐呂榮君110年9月
    1日出具之偵查報告、交友軟體GRINDR暱稱「周言梆」、「
    不含、足」、「0缺可幫菸（符號）」之擷圖以及警方與通
    訊軟體LINE暱稱「華」對話擷圖、新竹縣政府警察局竹東分
    局搜索扣押筆錄、扣押物品目錄表、扣押物品收據及照片（
    110/07/24，地點：新竹縣○○鎮○○路○段000號）、被告與佯
    裝買方之警方於110年7月24日14時48分許在交易時之監視器
    擷圖、嫌疑人鍾華毒品譯文、台灣尖端公司110年8月13日濫
    用藥物檢驗報告（報告序號：竹東-1，尿液檢體編號：東11
    0087，鍾華）等在卷可茲佐證（見他卷第2至5頁、偵8544卷
    第10至17頁、第26至29頁、第39至41頁、第42至43頁、第44
    頁、第70頁、第79至80頁），又扣案之白色結晶3包經台灣
    尖端生技醫藥股份有限公司以氣相層析質譜儀法檢驗，確實
    檢出甲基安非他命成分無訛，有該公司毒品原物鑑定實驗室
    於110年10月18日出具之毒品證物鑑定分析報告共3紙在卷可
    稽（編號DAA7520、DAA7521、DAA7522）（見偵8544卷第76
    至78頁）。
　㈡訊之被告就上開事實欄一㈡販賣第二級毒品罪之犯行，於本院
    準備程序及審理中亦坦承不諱（見本院卷第41至50頁、第80
    頁），核與證人莊榮發於警詢及偵查中所述情節大致相符（
    見偵5338卷第7至12頁、他卷第88至92頁），且有卷附被告
    透過LINE聯繫販賣第二級毒品甲基安非他命予暱稱「JF」即
    莊榮發之對話擷圖、本院110年度聲搜字第321號搜索票、新
    竹縣政府警察局竹東分局搜索扣押筆錄、扣押物品目錄表（
    110/09/02，地點：新竹縣○○鎮○○路00號3樓D室）、中國信
    託商業銀行股份有限公司110年12月16日中信銀字第1102248
    39341135號函所附莊榮發之帳號000-000000000000號帳戶開
    戶資料及存款交易明細及該公司111年1月5日中信銀字第111
    224839003388號函所附鍾華之帳號000-000000000000號帳戶
    存款交易明細、台灣尖端公司110年3月18日濫用藥物檢驗報
    告（報告序號：竹東-1，尿液檢體編號：東110024）、新竹
    縣政府警察局竹東分局偵查佐呂榮君110年12月30日出具之
    偵查報告（見偵5338卷第13頁、第14頁、第15至17頁、第19
    至26頁、第27至44頁、第61頁、他卷第40至41頁）可參。
　㈢衡情販賣甲基安非他命係違法行為，非可公然為之，亦無公
    定價格，販賣者販入後可任意分裝增減其份量再行出售，而
    每次交易之價格、數量，亦隨時依交易對象、當時行情而變
    動，一般民眾均知政府一向對毒品之查禁森嚴，且重罰不予
    寬貸，衡情倘非有利可圖，絕無平白甘冒被嚴查重罰高度風
    險之理，被告對該等情事當知之甚稔，且被告於本院審理時
    供承：因疫情的關係，公司放無薪假，缺錢才販賣毒品等語
    （見本院卷第80頁、第81頁），益足徵被告為如事實欄一㈠
    所示販賣甲基安非他命未遂及事實欄一㈡所示販賣甲基安非
    他命之犯行時，其主觀上確均具販賣甲基安非他命以營利之
    犯意，至為灼然。
  ㈣綜合上述，依上述補強證據已足資擔保被告任意性自白，且
    與事實相符，被告犯行洵堪認定，應依法論科。
二、論罪科刑：
  ㈠按甲基安非他命係毒品危害防制條例第2條第2項第2款所稱之
    第二級毒品，未經許可，不得非法持有及販賣。核被告就事
    實欄一㈠所為，係犯毒品危害防制條例第4條第6項、第2項之
    販賣第二級毒品未遂罪、就事實欄一㈡4次所為，均係犯毒品
    危害防制條例第4條第2項之販賣第二級毒品罪。被告販賣前
    持有第二級毒品之低度行為，均應為販賣之高度行為所吸收
    ，不另論罪。
　㈡被告所犯事實欄一㈠1次販賣第二級毒品未遂罪及事實欄一㈡4
    次販賣第二級毒品罪間，犯意各別，行為互殊，應予分論併
    罰。
　㈢刑之減輕事由：
　⒈被告客觀上已著手實施事實欄一㈠販賣第二級毒品犯行，然因
    警員自始即不具購買之真意，事實上不能真正完成買賣而不
    遂，為未遂犯，應依刑法第25條第2 項之規定，按既遂犯之
    刑減輕之。
  ⒉又按犯第4條至第8條之罪於偵查及歷次審判中均自白者，減
    輕其刑，毒品危害防制條例第17條第2 項定有明文。被告就
    本案事實欄一㈠販賣第二級毒品未遂犯行，於偵查及本院審
    理時皆自白不諱，業如前述，爰依毒品危害防制條例第17條
    第2 項規定減輕其刑，並遞減其刑。
  ⒊復按刑事審判旨在實現刑罰權之分配的正義，故法院對有罪
    被告之科刑，應符合罪刑相當之原則，使輕重得宜，罰當其
    罪，以契合社會之法律感情，此所以刑法第57條明定科刑時
    應審酌一切情狀，尤應注意該條所列10款事項以為科刑輕重
    之標準，並於同法第59條賦予法院以裁量權，如認「犯罪之
    情狀可憫恕，認科以最低度刑仍嫌過重者，得酌量減輕其刑
    」，俾使法院就個案之量刑，能斟酌至當。而刑法第59條規
    定所謂「犯罪之情狀」，應審酌其犯罪有無可憫恕之事由，
    即有無特殊之原因與環境，在客觀上足以引起一般同情，以
    及宣告法定低度刑，是否猶嫌過重等，以為判斷（最高法院
    45年度台上字第1165號、51年度台上字第899號判決意旨參
    照）。本案被告為事實欄一㈡所示之各次販賣第二級毒品犯
    行，固有非是，然審酌被告前未曾有何刑之科刑記錄，有卷
    附臺灣高等法院被告前案紀錄表可考，被告販賣毒品之對象
    僅1人，且4次販賣毒品之數量非鉅，犯罪期間亦非長，顯非
    販賣毒品之大、中盤毒販可比擬，被告之惡性或犯罪情節尚
    屬輕微，故依被告客觀之犯行與主觀之惡性加以考量，其犯
    罪情節與所犯法定刑即10年以上有期徒刑相較，實有「情輕
    法重」之憾，顯有足堪憫恕之處，爰各依刑法第59條之規定
    ，酌量減輕其刑。至被告所為犯罪事實一㈠部分，辯護人雖
    為被告主張依刑法第59條減輕其刑等語，然就此部分，被告
    業已適用未遂犯及毒品危害防制條例第17條第2項減輕其刑
    ，其就上開部分之法定最低度刑已較原先之法定最低度刑大
    幅降低，無情輕法重之憾，依一般國民社會感情，難認被告
    此部分犯行，有何客觀上足以引起一般同情而情堪憫恕，而
    予宣告前開法定最低度刑期猶嫌過重之情事，自無從適用刑
    法第59條規定酌量減輕其刑，附此敘明。
　⒋至辯護人以：就被告所為事實欄一㈠之行為，請求爰依刑法第
    26條之規定減輕其刑云云（見本院卷第55頁）。按刑法第26
    條規定：「行為不能發生犯罪之結果，又無危險者，不罰」
    ，故所謂不能未遂，係指已著手於犯罪之實行，但其行為未
    至侵害法益，且又無危險者，其雖與一般障礙未遂同未對法
    益造成侵害，然須無侵害法益之危險，始足當之；又就此一
    有無侵害法益之危險，應綜合行為時客觀上通常一般人所認
    識及行為人主觀上特別認識之事實為基礎，再本諸客觀上一
    般人依其知識、經驗及觀念所公認之因果法則而為判斷，非
    單純以客觀上真正存在之事實情狀為憑，行為人倘非出於「
    重大無知」之誤認，僅因一時、偶然之原因，未對法益造成
    侵害，然已有侵害法益之危險，仍為障礙未遂，非不能未遂
    （最高法院110年度台上字第3511號判決要旨參照），據此
    ，被告於事實欄一㈠部分，參酌被告與員警之LINE通訊軟體
    對話內容略以：「（被告）多少；（員警）現在多少$？（
    被告）3，之後又要漲；（員警）哈漲200，2個多少？（被
    告）2個5800，你想一下，我去樓下買個飲料，等等回你；
    （員警）好，我拿2個；（被告）好，什麼時候要來拿？（
    員警）現在過去，那碰面？（被告）你都呼還打？（員警）
    呼；（被告）好，那我拿呼的給你，北興路三段446號。」
    等語，有通訊軟體對話擷圖附卷可參（見他卷第2頁背面）
    ，是被告主觀上即有販賣第二級毒品之意思，且業與員警就
    毒品交易價格、數量、時間及地點均達成合意，客觀上已著
    手於販賣第二級毒品之實行，嗣於110年7月24日14時48分許
    欲與員警交易時，經警查獲，並扣得甲基安非他命3包及交
    易所用之紅米NOTE8 PRO行動電話，本件已有完成上開毒品
    交易之高度可能，被告之行為自有侵害法益之危險，僅因員
    警無購買毒品之真意而未完成交易。是以，被告就事實欄一
    ㈠部分之行為，仍應成立販賣第二級毒品之未遂犯，非不能
    未遂。
  ㈣爰以行為人之責任為基礎，審酌被告前無犯罪之科刑記錄，
    素行尚佳，然正值青壯，不思努力進取獲取所需，明知毒品
    戕害身心健康甚鉅，危害社會治安，疫情因素影響生計，即
    為圖一己之私利，而為事實欄一㈠販賣第二級毒品未遂之犯
    行，嗣於事實欄一㈠販賣第二級毒品未遂部分之犯行遭警查
    獲後，旋於短期間內再次鋌而走險而為事實欄一㈡部分之4次
    販賣第二級毒品之犯行，所為實屬不該，惟念被告就事實欄
    一㈠部分於偵審中均坦承犯行，事實欄一㈡部分於偵查中否認
    犯行、至本院準備程序及審理程序始坦承犯行之犯後態度，
    並參酌其犯罪之動機、目的、販賣毒品之數量非鉅、販賣次
    數暨事實欄一㈡各次之犯罪所得，兼衡被告之素行、大學肄
    業之智識程度、未婚無子、現任職賽車場之生活狀況等一切
    情狀，分別量處如主文所示之刑，並定其應執行之刑。
三、沒收：
  ㈠按查獲之第一、二級毒品及專供製造或施用第一、二級毒品
    之器具，不問屬於犯罪行為人與否，均沒收銷燬之；犯第4
    條至第9條、第12條、第13條或第14條第1項、第2項之罪者
    ，其供犯罪所用之物，不問屬於犯罪行為人與否，均沒收之
    。毒品危害防制條例第18條第1 項前段、第19條第1項分別
    定有明文。扣案第二級毒品甲基安非他命3包（毛重共3.97
    公克，淨重共2.927公克，因鑑識取用0.012公克，驗餘淨重
    共2.915公克），經鑑驗結果含有甲基安非他命成分，屬第
    二級毒品，有台灣尖端生技醫藥股份有限公司毒品原物鑑定
    實驗室出具之毒品證物鑑定分析報告（編號DAA7520、DAA75
    21、DAA7522，見偵8544卷第76至78頁）附卷可佐，是應依
    毒品危害防制條例第18條第1 項前段規定，不問屬於犯罪行
    為人與否，諭知沒收銷燬。上開毒品之包裝袋，因原係供裝
    納上開毒品之用，於檢測時將上開毒品取出，勢有微量毒品
    沾附其上而無法析離，是仍應與上開毒品一併沒收銷燬之。
    又鑑定耗損部分已滅失，不另諭知沒收銷燬。
　㈡扣案之紅米牌NOTE8 PRO行動電話（含門號0000000000號SIM
    卡1張）、APPLE iPhone 7 Plus行動電話各壹支，係被告所
    有，分別供本案事實欄一㈠、㈡犯行所用之物，自皆應依毒品
    危害防制條例第19條第1項之規定宣告沒收。
  ㈢又刑法第38條之1第1項、第3項規定：「犯罪所得，屬於犯罪
    行為人者，沒收之。但有特別規定者，依其規定」、「前2
    項之沒收，於全部或一部不能沒收或不宜執行沒收時，追徵
    其價額」。經查被告事實欄一㈡之犯行，證人莊榮發係將如
    附表各編號所示之購毒款項匯至被告所使用之中國信託000-
    000000000000號帳戶內，業據被告供承明確（見本院卷第47
    頁），且有卷附上開中國信託111年1月5日中信銀字第11122
    4839003388號函暨所附鍾華之帳號000-000000000000號帳戶
    存款交易明細可供佐證（見偵5338卷第27至44頁），此為被
    告所為事實欄一㈡各次之犯罪所得，自應依前開規定宣告沒
    收，並諭知於全部或一部不能沒收或不宜執行沒收時，均追
    徵其價額。
據上論斷，應依刑事訴訟法第299條第1項前段，判決如主文。
本案經檢察官侯少卿提起公訴，檢察官孫立婷到庭執行職務。
中　　華　　民　　國　　111 　年　　7 　　月　　27　　日
                  刑事第五庭  審判長  法  官  魏瑞紅
                                      法  官  華澹寧
　　　　　　　　　　　　　　　　　　　法  官  陳麗芬
如不服本判決應於收受本判決後20日內向本院提出上訴書狀，上
訴書狀應敘述具體理由。上訴書狀未敘述上訴理由者，應於上訴
期間屆滿後20日內補提理由書狀於本院(均須按他造當事人之人
數附繕本)「切勿逕送上級法院」。
以上正本證明與原本無異。
中　　華　　民　　國　　111 　年　　7 　　月　　27　　日
                                      書記官  李佳穎
附錄本案論罪科刑法條：
毒品危害防制條例第4條
製造、運輸、販賣第一級毒品者，處死刑或無期徒刑；處無期徒
刑者，得併科新臺幣3千萬元以下罰金。
製造、運輸、販賣第二級毒品者，處無期徒刑或10年以上有期徒
刑，得併科新臺幣1千5百萬元以下罰金。
製造、運輸、販賣第三級毒品者，處7年以上有期徒刑，得併科
新臺幣1千萬元以下罰金。
製造、運輸、販賣第四級毒品者，處5年以上12年以下有期徒刑
，得併科新臺幣5百萬元以下罰金。
製造、運輸、販賣專供製造或施用毒品之器具者，處1年以上7年
以下有期徒刑，得併科新臺幣1百50萬元以下罰金。
前五項之未遂犯罰之。　　　
附表：
編號 匯款時間 交易地點 交易毒品之種類、數量及價格        主    文 1 110年8月6日12時45分許 新竹縣○○鎮○○路○段000號1樓統一超商東睿門市附近 安非他命2公克，6,000元 鍾華販賣第二級毒品，處有期徒刑伍年貳月。扣案之APPLE iPhone 7 Plus行動電話壹支沒收，未扣案之犯罪所得新臺幣陸仟元沒收，如全部或一部不能沒收或不宜執行沒收時，追徵其價額。 2 110年8月15日23時53分許 同上 安非他命2公克，6,600元（起訴書誤載為6,000元，業經公訴檢察官更正） 鍾華販賣第二級毒品，處有期徒刑伍年貳月。扣案之APPLE iPhone 7 Plus行動電話壹支沒收，未扣案之犯罪所得新臺幣陸仟陸佰元沒收，如全部或一部不能沒收或不宜執行沒收時，追徵其價額。 3 110年8月24日16時55分許 同上 安非他命2公克，7,000元 鍾華販賣第二級毒品，處有期徒刑伍年肆月。扣案之APPLE iPhone 7 Plus行動電話壹支沒收，未扣案之犯罪所得新臺幣柒仟元沒收，如全部或一部不能沒收或不宜執行沒收時，追徵其價額。 4 110年8月29日9時28分許（起訴書誤載為8月30日，應予更正） 同上 安非他命2公克，7,000元 鍾華販賣第二級毒品，處有期徒刑伍年肆月。扣案之APPLE iPhone 7 Plus行動電話壹支沒收，未扣案之犯罪所得新臺幣柒仟元沒收，如全部或一部不能沒收或不宜執行沒收時，追徵其價額。